【裁判字號】    95,抗,572
【裁判日期】    950508
【裁判案由】    假處分
【裁判全文】
臺灣高等法院民事裁定                   95年度抗字第572號
抗  告  人  丁○○
相  對  人  丙○○○
            乙○○
            甲○○
上列當事人間聲請假處分事件，抗告人對於中華民國95年3月22
日臺灣士林地方法院95年度裁全字第1610號裁定，提起抗告，本
院裁定如下：
    主  文
抗告駁回。
抗告費用由抗告人負擔。
    理  由
一、抗告人於原法院聲請意旨略以：第三人陳亞屏為臺北市○○
    區○○段2小段431地號 (下稱系爭土地)之共有人，所有權
    應有部分為140/200，業依土地法第34條之1，將系爭土地全
    部出售予抗告人，約定價金為新臺幣 (下同)26,208,000 元
    ，並於民國95年3月1日、3月3日，二度通知當時共有人即相
    對人丙○○○、乙○○ (應有部分均為1/16，合計1/8，該
    部分買賣價金共計為3,267,076元)，惟其等均未於收受送達
    後10日內表示優先承買之意願，抗告人即與其他共有人進行
    所有權移轉登記事宜。詎相對人丙○○○竟於收受前開通知
    後，將其持分之1/2(即系爭土地應有部分1/32)，贈與相對
    人甲○○，並於95年3月20日完成登記，前開贈與行為，顯
    係通謀虛偽意思表示，抗告人擬訴請撤銷贈與行為並請求相
    對人移轉系爭土地之所有權登記予抗告人，然據悉相對人欲
    另行進行系爭土地之所有權移轉登記或其他處分行為，將致
    抗告人無法取得該筆土地，爰依民事訴訟法第532條聲請假
    處分，並聲請准由抗告人供擔保後，命債務人對於附表所列
    不動產不得為讓與、設定抵押、出租及其他一切處分行為云
    云。
二、原法院以：按債權人就金錢請求以外之請求，因請求標的之
    現狀變更，有日後不能強制執行之虞，欲保全強制執行者，
    得聲請假處分；又假處分之請求及假處分之原因，應釋明之
    ，民事訴訟法第532條第1項、第533條準用第526條第1項分
    別定有明文。查抗告人係與第三人陳亞屏訂立系爭土地之買
    賣契約，與相對人之間並無任何債權債務關係存在，當無限
    制相對人處分其土地或請求相對人移轉系爭土地所有權登記
    之權利。另依土地登記規則第95條及94年3月29日修正之「
    土地法第34條之1執行要點」之規定，依土地法第34條之1聲
    請移轉所有權登記者，無庸由未同意之共有人簽名或蓋章，
    亦即無庸其為移轉登記之意思表示，準此，抗告人辦理系爭
    土地所有權移轉登記既無庸得相對人同意，則相對人處分其
    應有部分，當不致影響抗告人辦理所有權移轉登記之進行。
    抗告人復未釋明如未准許假處分，日後將有何不能強制執行
    或甚難執行之虞，則其以將對相對人提起撤銷贈與行為並請
    求移轉系爭土地所有權登記之訴訟為由，聲請假處分，與民
    事訴訟法第532條規定不符，其聲請應予駁回等語。
三、抗告意旨略以：抗告人依土地法第34條之1通知當時共有人
    ，即發生相對人丙○○○收受通知後，即將系爭土地應有部
    分1/32，贈與相對人甲○○之行為，致抗告人於過戶前無法
    通知全體共有人。雖抗告人仍可再一次通知，惟若相對人仍
    於收受通知後，再為贈與其系爭土地應有部分與他人之行為
    ，以規避該項通知，抗告人日後將無法取得系爭土地全部之
    所有權。且若抗告人將買賣價金提存，相對人再將系爭土地
    應有部分贈與第三人，則抗告人提存之價金將有錯誤提存之
    情事發生。又相對人丙○○○前開贈與行為，係通謀虛偽意
    思表示，抗告人得請求撤銷贈與並回復原登記之狀態，為免
    訴訟中相對人再為類似贈與行為，自有假處分之必要。原裁
    定駁回抗告人之聲請，係有未當，求為廢棄並發回原法院重
    新裁定云云。
四、本院查：共有人依土地法第34條之1出賣共有土地，就該共
    有人而言，仍為出賣其應有部分，對於他共有人之應有部分
    ，僅有權代為處分，並非剝奪他共有人之優先承買權，而此
    優先承買權係屬債權性質，若出賣人違反執行要點規定，處
    分其應有部分，亦僅生損害賠償之問題，為土地法第34條之
    1執行要點第10點所明定。他共有人（即本件之相對人）初
    不因第三人陳亞屏就系爭土地全部之出賣而喪失其對自己原
    本應有部分之處分權。抗告所指，縱令屬實，因相對人既得
    自由處分其應有部分，在其處分因有無效或得撤銷原因而應
    為塗銷登記前，尚難認抗告人得以假處分程序禁止其處分。
    原裁定駁回抗告人之聲請，並無不合，抗告所指，非有理由
    ，爰裁定如主文。
中    華    民    國    95    年    5     月    8     日
            民事第四庭    審判長法  官  張劍男
                                法  官  丁蓓蓓
                                法  官  游明仁
正本係照原本作成。
本裁定除以適用法規顯有錯誤為理由，並經本院許可外，不得再
抗告。如提起再抗告，應於收受後10日內委任律師為訴訟代理人
向本院提出再抗告狀。並繳納再抗告費新台幣1000元。
中    華    民    國    95    年    5    月     10    日
                                書記官  于  誠
附表：
┌──┬───────────────  ┬────┬────┐
│編號│土地坐落                        │所有權人│應有部分│
├──┼────────────────┼────┼────┤
│ １ │臺北市○○區○○段2小段431地號  │丙○○○│  1/32  │
├──┼────────────────┼────┼────┤
│ ２ │同上                            │ 乙○○ │  1/16  │
├──┼────────────────┼────┼────┤
│ ３ │同上                            │ 甲○○ │  1/32  │
└──┴────────────────┴────┴────┘


司法院資訊處製作；財團法人民間司法改革基金會備份。
